【裁判字號】    98,簡上,281
【裁判日期】    981027
【裁判案由】    侵占
【裁判全文】
臺灣臺北地方法院刑事判決             98年度簡上字第281號
上  訴  人
即  被  告  乙○○
上列上訴人即被告因侵占案件，不服本院九十八年度簡字第二○
八一號，中華民國九十八年五月二十七日所為第一審簡易判決（
聲請簡易判決處刑案號：臺灣臺北地方法院檢察署九十八年度偵
字第二四七○號）提起上訴，本院管轄第二審之合議庭判決如下
：
    主  文
上訴駁回。
    事  實
一、乙○○有多次竊盜、偽證、侵占、贓物、偽造文書等前科（
    不構成累犯）。乙○○於民國九十七年七月二十一日二十二
    時許，見臺北市○○區○○路、廣州街附近地面上有皮夾一
    只（該皮夾為甲○○所有，內裝有甲○○之重型機車駕駛執
    照、自用小客車駕駛執照、全民健康保險卡、台新銀行信用
    卡、彰化銀行金融卡、郵局金融卡、花旗銀行信用卡、國立
    大學學生證各一張及丙○○之中國財經記者證一張。丙○○
    之記者證係於八十九年間在國賓飯店處脫離丙○○持有，其
    餘物品則係甲○○於九十六年九月十二日二十一時三十分至
    二十二時間，在捷運臺北車站至七張站間某處脫離甲○○持
    有）遂加以撿拾，旋竟意圖為自己不法之所有，以變易持有
    為所有之意而將該等物品侵占入己。嗣於九十七年七月二十
    八日二十三時五十五分許，在臺北市萬華區○○○道一一八
    號前為警盤查查獲。
二、案經甲○○、丙○○訴由臺北市政府警察局萬華分局報請臺
    灣臺北地方法院檢察署檢察官偵查聲請以簡易判決處刑（九
    十八年度簡字第三三六號），本院認不宜以簡易判決處刑而
    改依通常程序進行後，因乙○○於原審九十八年度易字第四
    七二號案件審理時自白犯罪，經原審認為宜以簡易判決處刑
    而逕以簡易判決處刑。
    理  由
壹、程序方面即本案證據之證據能力之認定：
    本院用以認定上訴人即被告乙○○犯有本案罪行之卷內書面
    供述證據等資料，因被告於本院準備程序及審理中均未爭執
    該等證據之證據能力，復未於言詞辯論終結前聲明異議，本
    院審酌該等證據作成時之情況，並無不宜作為證據之情事，
    依刑事訴訟法第一百五十九條之五第二項之規定，均得作為
    證據。
貳、實體方面：
一、訊據被告矢口否認有何侵占犯行，辯稱：其並無侵占之意，
    該等物品是一位老太太撿到的，不是其撿到的，其是受老太
    太之託要把東西送去派出所，只是拖延了一下沒有送過去派
    出所，其不知此為違法行為云云。
二、經查：
(一)上開事實，業據被告於九十七年七月二十九日警詢中坦認：
    大約七月二十一日晚上十點，在康定路與廣州街交岔路口市
    場撿到甲○○的皮包，繆鍚生的中國財經記者證是在甲○○
    皮包裡面。因為在市場地上沒人撿，所以其就撿起來，想說
    沒有重要就沒有交到派出所等語（見九十七年度偵字第一七
    六八○號偵查卷宗第六、七頁），於本院九十八年五月二十
    五日準備程序中坦承：確實有撿到上開物品，且沒有拿到派
    出所，願意認罪等語（見本院九十八年五月二十五日準備程
    序筆錄）在卷。並經告訴人甲○○陳稱：在九十六年九月十
    二日二十一時三十分左右搭車從捷運臺北車站上車坐往七張
    站，於二十二時左右在七張站下車，出站時發現皮夾不見，
    該皮夾內有甲○○國民身分證、重型機車駕駛執照、自用小
    客車駕駛執照、全民健康保險卡、台新銀行信用卡、彰化銀
    行金融卡、郵局金融卡、花旗銀行信用卡、國立大學學生證
    、現金新臺幣二千多元，不確定是被偷還是不慎遺失等語（
    見同上偵查卷宗第十、十一、三十三頁），告訴人丙○○陳
    稱：在八十九年間在國賓飯店開會時記者證不見，不知道是
    被偷的還是自己忘記帶回來等語（見同上偵查卷宗第十三、
    十四、三十三頁）在卷，復有贓物認領保管單（見同上偵查
    卷宗第二十、二十二頁）及前開物品之照片（見同上偵查卷
    宗第二十一、二十三頁）等在卷可佐。
(二)被告於本院審理中雖改稱該等物品是一位老太太撿到的，不
    是其撿到的，其是受老太太之託要把東西送去派出所云云，
    然被告於警詢中既未提及該名老太太之事，於本案發生後多
    月方於本院九十八年五月六日訊問時首度改稱此情，所辯是
    否屬實，已屬可疑。再被告於本院九十八年十月十三日審理
    時先稱其確實有撿到東西，嗣改稱該皮夾不是其撿到的，是
    老太太委託其處理。本院質諸被告老太太究係何時交付皮夾
    一節時，忽而謂該皮夾是老太太在一、兩年前拿給其的云云
    ，忽又謂不是一、二年前，是很久云云，繼又改稱沒有很久
    ，其拿到的時間距離被警察查獲的時間不到一個禮拜云云，
    先後陳述不一，亦難遽採。況衡諸經驗法則，被告於距離案
    發時間較為接近時所為之供述，記憶較為鮮明，不易記憶錯
    誤，亦較少權衡利害得失或受他人之干預，且被告亦無為對
    己不利之供述而使己身陷囹圄之理，顯較事後翻異之詞為可
    信，是本院認被告於警詢中所為之陳述，較符事實而可採。
    參諸被告與告訴人丙○○係相識之人，此業據被告、告訴人
    丙○○陳述在卷，被告拾獲上開記者證後，既不告知告訴人
    丙○○此事或返還該記者證予告訴人丙○○，亦不將該記者
    證及上開其他物品交付警察機關，被告顯然有侵占之故意無
    疑，另依刑法第十六條之規定，本不得因不知法律而免除刑
    事責任，衡諸被告所自承其為高中畢業之智識程度，本院認
    被告所辯其不知此為違法行為云云，顯無從阻卻其犯罪之成
    立。
(三)綜上，被告前開所辯，均屬臨訟編撰卸責之詞，不足採信。
    本案事證明確，被告犯行堪以認定，應予依法論科。另被告
    雖聲請本院傳訊證人洪聰波到庭作證前開物品確實為該老太
    太撿拾，然本院既已認定前開物品確實為被告本人所撿拾無
    誤，事證已臻明確，因認無調查之必要，不予調查，附此敘
    明。
三、核被告所為，係犯刑法第三百三十七條之罪。其以一行為同
    時侵占告訴人二人所有之物品，為一行為觸犯數罪名之同種
    想像競合犯，應從一重處斷。另刑罰之量定，屬法院自由裁
    量之職權行使，惟在同一犯罪事實與情節，如別無其他加重
    或減輕之原因，下級審法院量定之刑，亦無過重或失輕之不
    當情形，則上級審法院對下級審法院之職權行使，原則上應
    予尊重（最高法院八十五年度臺上字第二四四六號判決意旨
    參照）。原審以被告犯罪事證明確，並審酌被告拾獲他人之
    物後，竟不思送交警局以歸還原所有權人，反侵占入己，侵
    害他人之財產權，然所侵占之物價值非鉅，且均已交由被害
    人領回，犯罪所生之損害不大，暨其犯罪動機、目的、手段
    等一切情狀，引用上開法條及刑事訴訟法第四百四十九條第
    一項（贅引前段）、第三項、第四百五十四條第二項、刑法
    第四十二條第三項、刑法施行法第一條之一等規定，判處被
    告罰金新臺幣四千元，並諭知如易服勞役，以新臺幣一千元
    折算一日之易服勞役折算標準，除原審漏引刑法第五十五條
    之規定，應予補充外，其認事、用法均無違誤，量刑亦屬妥
    適，是被告以其並無侵占之意，該等物品是一位老太太撿到
    的，不是其撿到的，其是受老太太之託要把東西送去派出所
    ，只是拖延了一下沒有送過去派出所，其不知此為違法行為
    云云為由提起上訴，為無理由，應予駁回。
據上論斷，應依刑事訴訟法第四百五十五條之一第一項、第三項
、第三百六十八條，判決如主文。
本案經檢察官周懷廉到庭執行職務
中    華    民    國    98    年    10    月    27    日
                  刑事第十一庭  審判長法  官  劉方慈
                                      法  官  顧正德
                                      法  官  黃紹紘
以上正本證明與原本無異。
本判決不得上訴。
                                      書記官  陳靜君
中    華    民    國    98    年    10    月    30    日
附錄本案論罪科刑所犯法條全文
中華民國刑法第三百三十七條
意圖為自己或第三人不法之所有，而侵占遺失物、漂流物或其他
離本人所持有之物者，處五百元以下罰金。


司法院資訊處製作；財團法人民間司法改革基金會備份。
